【裁判字號】    96,訴,2484
【裁判日期】    970109
【裁判案由】    違反毒品危害防制條例
【裁判全文】
臺灣彰化地方法院刑事判決              96年度訴字第2484號
公  訴  人  臺灣彰化地方法院檢察署檢察官
被      告  甲○○
上列被告因違反毒品危害防制條例等案件，經檢察官提起公訴（
96 年 度毒偵字第5590號），本院依簡式審判程序判決如下：
    主  文
甲○○施用第一級毒品，累犯，處有期徒刑拾月，扣案海洛因殘
渣（量微無法秤重）沒收銷燬，裝置海洛因殘渣之夾鏈袋壹個、
塑膠鏟管壹支均沒收。又施用第二級毒品，累犯，處有期徒刑伍
月。應執行有期徒刑壹年貳月，扣案海洛因殘渣（量微無法秤重
）沒收銷燬，裝置海洛因殘渣之夾鏈袋壹個、塑膠鏟管壹支均沒
收。
    犯罪事實
一、甲○○前於民國89年間，因竊盜案件，經臺灣高等法院臺中
    分院以90年度上易字第1694號判決處有期徒刑8 月確定，經
    送監執行，於91年11月19日縮短刑期期滿執行完畢。又於89
    年間，因施用毒品案件，經本院以89年度毒聲字第1323號裁
    定送觀察、勒戒後，因評定認無繼續施用傾向，於89年3 月
    27日執行完畢釋放，並由臺灣彰化地方法院檢察署檢察官以
    89年度毒偵字第1216、1605號為不起訴處分確定。又於92年
    間因施用毒品案件，經臺灣彰化地方法院檢察署檢察官提起
    公訴並聲請強制戒治，強制戒治部分經本院以92年度毒聲字
    第2142號裁定令入戒治處所施以強制戒治，嗣於93年1 月9
    日因毒品危害防制條例修正報結釋放，起訴部分則由本院以
    92年度訴字第1355號判決判處應執行有期徒刑1 年3 月確定
    ，又於93年間，因施用毒品、竊盜案件，分別經臺灣高等法
    院臺中分院以93年度上訴字第1571號判決、本院以93年度易
    字第789 號判決處有期徒刑1 年8 月、4 月確定，上開3 案
    嗣另定其應執行刑為有期徒刑3 年2 月確定，甫於96年6 月
    5 日因縮短刑期假釋出監。仍不知警惕，基於施用第一級毒
    品海洛因之犯意，於96年10月31日凌晨1 時30分許，在彰化
    縣和美鎮○○路176 巷1 號陳俊延住處內，將海洛因摻水混
    合後，以注射針筒注射於手臂血管之方式，施用海洛因1 次
    ；另基於施用第二級毒品甲基安非他命之犯意，於96年10月
    28日晚間某時，在其位於彰化縣鹿港鎮頭庄巷119 號住處內
    ，以將甲基安非他命置於玻璃管內，點火燒烤吸食其煙霧方
    式，施用甲基安非他命1 次。嗣於96年10月31日上午10時20
    分許，為警持本院核發之搜索票在上揭陳俊延位於彰化縣和
    美鎮○○路176 巷1 號住處查獲，並扣得甲○○所有施用剩
    餘之海洛因殘渣塑膠袋1 個，及其施用海洛因使用之塑膠鏟
    管1 支，經警採集其尿液送驗，結果呈嗎啡、可待因及甲基
    安非他命、安非他命陽性反應，查悉上情。
二、案經彰化縣警察局鹿港分局報告臺灣彰化地方法院檢察署檢
    察官偵查起訴。
    理  由
一、按毒品危害防制條例就施用毒品者，僅限於「初犯」及「5
    年後再犯」二種情形，始應先經觀察、勒戒或強制戒治程序
    。倘被告於5 年內已再犯，經依法追訴處罰，縱其第3 次（
    或第3 次以上）再度施用毒品之時間，在初犯經觀察、勒戒
    或強制戒治執行完畢釋放5 年以後，已不合於「5 年後再犯
    」之規定，且因已於「5 年內再犯」，顯見其再犯率甚高，
    原實施觀察、勒戒或強制戒治，已無法收其實效，即應依毒
    品危害防制條例第10條處罰（參照最高法院95年度第7 次刑
    事庭會議決議意旨）。本件被告甲○○前於89年間，因施用
    毒品案件，經本院以89年度毒聲字第1323號裁定送觀察、勒
    戒後，因評定認無繼續施用傾向，於89年3 月27日執行完畢
    釋放，並由臺灣彰化地方法院檢察署檢察官以89年度毒偵字
    第1216、1605號為不起訴處分確定。又於92年間因施用毒品
    案件，經臺灣彰化地方法院檢察署檢察官提起公訴並聲請強
    制戒治，強制戒治部分經本院以92年度毒聲字第2142號裁定
    令入戒治處所施以強制戒治，嗣於93年1 月9 日因毒品危害
    防制條例修正報結釋放，起訴部分則由本院以92年度訴字第
    1355號判處有期徒刑1 年3 月確定；又於93年間，因施用毒
    品案件，經臺灣高等法院臺中分院以93年度上訴字第1571號
    判決處有期徒刑1 年8 月確定等情，有上開判決、臺灣高等
    法院被告前案紀錄表、臺灣高等法院在監在押全國紀錄表在
    卷可憑，是被告曾於觀察、勒戒執行完畢釋放後，5 年內再
    犯毒品危害防制條例第10條之罪，並經法院判處罪刑確定，
    復為本件施用第一級毒品之犯行經警查獲，依上開說明，自
    與前揭條例第20條第3 項之規定僅得適用於「5 年後再犯」
    之情形不合，本件公訴人逕行起訴，並無不合。
二、上揭犯罪事實，業據被告甲○○於警詢、偵訊及本院審理時
    坦承不諱（見警卷、偵卷第6 頁、本院96年12月26日準備程
    序及審判筆錄），核與證人即一同在場施用該包海洛因之陳
    俊延、潘聖元證述相符（均見警卷、偵卷第5 頁），被告於
    96年10月31日下午1 時55分許為警採集之尿液，經檢驗呈嗎
    啡、可待因及甲基安非他命、安非他命陽性反應，有彰化縣
    警察局鹿港分局委託檢驗尿液代號與真實姓名對照表（見警
    卷）、詮昕科技股份有限公司濫用藥物尿液檢驗報告（見偵
    卷第11頁），復有搜索扣押筆錄、扣案物照片2 張（見警卷
    ）、扣案內含海洛因殘渣之夾鏈袋1 個、塑膠鏟管1 支、彰
    化縣警察局鹿港分局查獲毒品危害防制條例毒品初步檢驗報
    告單1 紙（見警卷）足資佐證，堪認被告上開自白與事實相
    符。綜上，本件事證明確，被告犯行洵堪認定，應依法論科
    。
三、按海洛因、甲基安非他命分別為毒品危害防制條例第2 條第
    2 項第1 款、第2 款所規定之第一級、第二級毒品，是被告
    施用海洛因、甲基安非他命各1 次之行為，分別係犯毒品危
    害防制條例第10條第1 項施用第一級毒品罪、同條第2 項施
    用第二級毒品罪。被告為供施用而持有各該級毒品之低度行
    為，應分別為施用之高度行為所吸收，均不另論罪。又被告
    上開2 次犯行，時間相隔2 日許，且施用毒品種類、施用方
    式、施用地點均不相同，顯係基於不同犯意之各別行為，應
    予分論併罰。被告前因竊盜案件，經臺灣高等法院臺中分院
    以90年度上易字第1694號判決處有期徒刑8 月確定，經送監
    執行，於91年11月19日縮短刑期期滿執行完畢，有臺灣高等
    法院被告前案紀錄表可稽，被告於有期徒刑執行完畢5 年內
    又故意再犯本案之2 罪，均為累犯，皆應依刑法第47條第1
    項規定，加重其刑。爰審酌被告曾因施用毒品經送觀察、勒
    戒，仍未知警惕再犯本案之2 罪，足見其雖經觀察、勒戒等
    治療程序，仍未徹底戒除惡習遠離毒害，顯未能善體國家設
    置觀察、勒戒機構，協助毒品施用者戒除毒害之良法美意，
    惟施用毒品本質上係戕害自身健康之行為，尚未嚴重破壞社
    會秩序或侵害他人權益，且本件施用海洛因、甲基安非他命
    之次數各為1 次，暨其犯罪之動機、目的、所生危害及犯罪
    後坦承犯行態度良好等一切情狀，分別量處如主文所示之刑
    ，並定其應執行刑，以示懲儆。又本件被告施用第一級、第
    二級毒品之犯罪時間均非在96年4 月24日以前，皆不符合中
    華民國九十六年罪犯減刑條例之減刑條件，尚無從依上開條
    例減刑，附此敘明。
四、扣案之夾鏈袋所沾殘之粉末為被告施用後剩餘之第一級毒品
    海洛因，業據被告供承在卷，復有彰化縣警察局鹿港分局查
    獲毒品危害防制條例毒品初步檢驗報告單（見警卷）可資佐
    證，且被告尿液經檢驗呈嗎啡及可待因陽性反應，已如前述
    ，自堪認定扣案夾鏈袋內含粉末為海洛因，是扣案夾鏈袋1
    個內含之海洛因殘渣（量微無法磅秤），應依毒品危害防制
    條例第18條第1 項前段規定沒收銷燬；裝置上開海洛因殘渣
    之夾鏈袋1 個、注射針筒1 支均為被告所有，供其施用毒品
    所用之物，業據被告供述明確（本院96年12月26日審判筆錄
    第3 頁），應依刑法第38條第1 項第2 款宣告沒收。
五、被告購買第一級毒品海洛因後，將部分毒品提供潘聖元使用
    等情，業據被告自承在卷（見警卷、本院96年12月26日審判
    筆錄第5 頁），並有證人陳俊延、潘聖元證述可佐（見警卷
    、偵卷第5 頁），此部分是否另涉有轉讓第一級毒品犯行，
    應由檢察官另行偵查後依法處理之，併此敘明。
據上論斷，應依刑事訴訟法第273 條之1 第1 項、第299 條第1
項前段，毒品危害防制條例第10條第1 項、第2 項、第18條第1
項前段，刑法第11條、第47條第1 項、第51條第5 款、第38 條
第1 項第2 款，判決如主文。
本案經檢察官余建國到庭執行職務。
中    華    民    國    97    年     1    月     9    日
                  刑事第五庭    法  官  楊舒嵐
以上正本證明與原本無異。
如不服本判決，應於判決送達後10日內，向本院提出上訴書狀，
上訴書狀應「敘述具體上訴理由」，並按他造當事人之人數附繕
本。「切勿逕送上級法院」。
中    華    民    國    97    年    1     月    9     日
                                書記官  張木松
附錄論罪科刑法條：
毒品危害防制條例第10條第1項、第2項
施用第一級毒品者，處 6 月以上 5 年以下有期徒刑。
施用第二級毒品者，處 3 年以下有期徒刑。


司法院資訊處製作；財團法人民間司法改革基金會備份。
